臺北高等行政法院判決　　　　　　　　92年度訴字第04918號
　　　　　　　　　　　　　　　.
原　　　告　興和交通股份有限公司
代　表　人　甲○○（董事長）
訴訟代理人　卓忠三律師
被　　　告　財政部臺灣省北區國稅局
代　表　人　許虞哲（局長）
訴訟代理人　丙○○
　　　　 　 丁○○
上列當事人間因營利事業所得稅事件，原告不服財政部中華民國
92年10月6日台財訴字第0920045005號訴願決定（案號：第00000
000號），提起行政訴訟。本院判決如下：
　　主  文
原告之訴駁回。
訴訟費用由原告負擔。
　　事  實
一、事實概要：原告民國（下同）84年度營利事業所得稅結算申
    報案，申報全年所得額為虧損新台幣（下同）2,961,295 元
    ，經被告按書面核定，嗣被告依李文鑫犯罪集團案件查獲核
    定全年所得額為 5,115,629元。原告不服，申請復查，經被
    告以92年5月26日北區國稅法1字第0920008563號復查決定，
    維持原核定，提起訴願，亦遭決定駁回，遂向本院提起行政
    訴訟。
二、兩造聲明：
　　(一)原告聲明：訴願決定及原處分均撤銷。
　　(二)被告聲明：駁回原告之訴。
三、兩造之爭點：
    原告主張原核定處分既已確定，被告並未發現新事實或課稅
    資料，就同一案件，竟重覆核定，顯然違法，是否可採？
　　(一)原告主張：
      1.會計師代理所得稅事務辦法第14條規定：「稽徵機關對
        於會計師依本辦法代理所得稅簽證申報案件及所提供查
        帳報告、查帳工作底稿以及其他有關表報說明，倘有疑
        問或認為尚有應行查核事項，除得向該會計師查詢，或
        通知會計師限期補具查核說明文件，或通知會計師向委
        託人調閱帳簿文據並會同審核外，對會計師代理簽證申
        報案件，應就書面查核認定。」；營利事業所得稅結算
        申報書面審核案件抽查辦法第5條第1項規定：「依前條
        規定應行抽查案件，其經會計師查核簽證者，稽徵機關
        『應通知代理會計師』向委託人調取帳簿、文據查核。
        ．．．．」原告84年度係委託合格會計師查核簽證，縱
        被告認有抽查原告營利事業所得稅結算申報案件之必要
        ，亦應先踐行上開二辦法規定，通知代理會計師調取帳
        簿文據。此為法令明定被告應遵守之程序，被告於更正
        核定時違反法定程序，訴願決定未予審究，均於法未合
        。
      2.按「行政處分」之「確定力」，最高行政法院（89 年7
        月 1日改制前為行政法院）為保護人民對於行政機關所
        予之「行政處分」，應保有「正常合理信賴」，早於63
        年即以判字第558號判例明確闡示：
        「按行政處分之『效力』，在一般正常情形下，應發生
        公法上之效力，因行政處分本身原為公的權力，除其處
        分當時有重大明顯之瑕疵絕對認為無效，或因發生行政
        訟爭，經有權機關將其撤銷外，具有『強制他人不得否
        認之確定力』，故有效成立之行政處分，對於人民與國
        家雙方均有拘束力，縱嗣後法令有所改變，如無明文規
        定廢止或撤銷其原有法律上之效果，仍不得任意變更其
        已確定之效力」。申言之，上開判例已充分肯定「行政
        處分之『效力』，具有『強制他人不得否認之（實質）
        確定力』，對於人民與國家雙方均有拘束力」。最高行
        政法院 90年度判字第231號判決之「理由」中亦持同一
        見解：「本件原告84年度營利事業所得稅結算申報，列
        報全年課稅所得額為‧‧‧，經被告『書面審查』依其
        申報數核定有案，有被告84年度營利事業所得稅結算申
        報核定通知書在卷足憑。原告未依法申請復查，依稅捐
        稽徵法第34條第3項第1款之規定，即告確定，自有拘束
        被告機關之效力」。本件被告就原告「結算申報」所「
        核定」之「稅捐處分」，原告既「未依法申請復查」，
        自屬已生「確定」效力，對於被告有拘束力。
      3.原處分確定後，被告並未發現新事實或新課稅資料，足
        資證明原處分有因錯誤而致短徵稅捐之情形：次按被告
        於原處分已確定後，對同一案件未曾發現新事實或新課
        稅資料，亦未告知另發現原處分有何「錯誤」而致「短
        徵」，「應依法補徵並予處罰」，竟又就同一案件，復
        予原告「重覆核定」之處分，既乏法律依據，且怠將在
        前之原處分應先依法撤銷，任由兩個行政處分同時相牴
        併存。似此罔顧法制，益顯被告之重覆處分，不僅違反
        前揭判例與法律規定，並與最高行政法院89年度判字第
        699號、第 2467號等判決之見解相背，茲將要旨節錄如
        次「．．．．然此之所謂發現確有『錯誤『短徵，應係
        指原處分確定後發現新事實或新課稅資料，足資證明原
        處分有：『錯誤』短徵情形者而言。如其課稅事實資料
        未變，僅因嗣後法律見解有異，致課稅之標準有異時，
        按諸中央法規標準法第18條從新從優原則之法理，即不
        得就業經查定之案件，憑藉新見解重為較原處分不利當
        事人之查定處分．．．．」藉供參酌。
　　(二)被告主張：
      1.本件係「李文鑫集團涉嫌幫助逃漏稅查核專案」，調查
        站查扣有傳票憑證6本及銷貨發票存根聯 97本等證物，
        因無成本分析表及承諾書，帳證不完備，被告函請原告
        提示當年度帳簿憑證及有關文據等備核，惟仍逾期未提
        示，致無法查核勾稽，依據財政部賦稅署 87年7月23日
        台稅1發第871956197號函決議，其所得額依所得稅法第
        83條規定按同業利潤標準核定營業淨利 5,113,892元，
        加計非營業收入1,737元，非營業損失及費用341,928元
        ，因帳證不齊全，否准認列，核定全年所得為 5,115,
        629元。
      2.原告主張依營利事業所得稅結算申報書面審核案件抽查
        辦法第5條第1項規定，應行抽查之案件，其經會計師查
        核簽證者，稽徵機關應通知代理會計師向委託人調取帳
        簿文據查核。經查所扣押之帳簿文據不完全、不健全、
        甚未記載。復查時，經被告以書面通知其簽證會計師王
        來順，惟其未提送原告當年度帳簿憑證供核，依營利事
        業所得稅結算申報書面審核案件抽查辦法第5條第2項及
        會計師代理所得稅事務辦法第 14條第1項規定，得直接
        向原告調取帳簿文據查核，通知補正。被告遂函請原告
        於 91年3月27日前提示當年度帳簿憑證及有關文據等備
        核，該調帳通知書於 91年3月25日合法送達，有雙掛號
        郵件收件回執聯附卷可稽。惟原告逾期仍未能提示相關
        帳簿文據供核，致無從就其復查主張詳加審酌，揆諸相
        關法條規定，原核定全年所得額為 5,115,629元，尚無
        不合，應予維持。
      3.原告訴稱調查站移交清冊塗塗改改、指示不明，僅有不
        明內容的編號及「一批」、「一袋」等可多、可少、可
        大、可小、可有、可無的不確定名詞及發還資料中竟摻
        雜有其他非屬原告之物件乙節，經查原告於 91年5月14
        日委託乙○○於 91年5月16日至被告借回當年度帳簿憑
        證，經乙○○點收簽註明細共計統一發票存根聯98本、
        會計傳票暨憑證共計 2,215張在案，於點收時原告未有
        異議，且雙方並未發現原告所稱「發還資料中竟摻雜有
        其他非屬本公司之物件」之情形。另原告84年度營利事
        業所得稅結算申報案，原經被告依書面審查暫行依申報
        數核定，嗣經臺北縣調查站查得原告涉李文鑫犯罪集團
        案件，被告於核課期間內依法補徵，依稅捐稽徵法第21
        條第2項規定，並無違誤。
      4.原告84年度營利事業所得稅結算申報案，原經被告按書
        面審查核定，嗣經臺北縣調查站查得原告涉李文鑫犯罪
        集團案件，被告於核課期間內抽查，因原告未提示有關
        各種證明所得額之帳簿、文據備查，被告依所得稅法第
        83條規定按同業利潤標準核定營業淨利 5,113,892元，
        加計非營業收入1,737元，核定全年所得為5,115,629元
        ，依法補徵稅額，依相關規定，並無違誤，請予維持。
      5.至原告主張其帳冊憑證未能提示完整，實乃因被告之行
        為所致乙節，經查原告於 91年5月14日委託乙○○於91
        年 5月16日至被告借回當年度帳簿憑證，經乙○○點收
        簽註明細共計統一發票存根聯98本、會計傳票暨憑證共
        計 2,215張在案，於點收時原告未有異議，且雙方並未
        發現原告所稱「發還資料中竟摻雜有其他非屬本公司之
        物件」之情形。另據稅捐稽徵機關管理營利事業會計帳
        簿憑證辦法第25條規定，於會計師查核簽證申報完竣後
        ，原告應將其84年度帳簿憑證留置於原告之營業場所，
        以備主管稽徵機關隨時查核，始為適法。本件因係李文
        鑫涉嫌幫助他人逃漏稅不法案件，遭法務部調查局臺北
        縣調查站於 86年9月3日及10月1日搜索李文鑫所屬之新
        聯會計師事務所（文昇企管顧問有限公司），查扣其簽
        證廠商涉嫌逃漏稅之帳證資料，經該會計師事務所負責
        人林文忠到案會同該單位及被告人員共同啟封並製作啟
        封筆錄與扣押物明細表，並經林文忠全程在場認證無誤
        。
　　理  由
一、本件原告起訴後被告之代表人由林吉昌更換為許虞哲，新代
    表人具狀聲明承受訴訟，於法有據，應予准許。又原告經合
    法通知，未於言詞辯論期日到場，核無行政訴訟法第218 條
    規定準用民事訴訟法第 386條所列各款情形，爰依同法準用
    民事訴訟法第385條第1項前段規定，准被告之聲請，由其一
    造辯論而為判決，均合先敘明。
二、按「在前項核課期間內，經另發現應徵之稅捐者，仍應依法
    補徵或並予處罰。」、「稽徵機關進行調查或復查時，納稅
    義務人應提示有關各種證明所得額之帳簿、文據；其未提示
    者，稽徵機關得依查得之資料或同業利潤標準，核定其所得
    額。」分別為稅捐稽徵法第 21條第2項及所得稅法第83條第
    1 項所明定。次按「稽徵機關對於會計師依本辦法代理所得
    稅簽證申報案件及所提供查帳報告、查帳工作底稿以及其他
    有關表報說明，倘有疑問或認為尚有應行查核事項，除得向
    該會計師查詢，或通知會計師限期補具查核說明文件，或通
    知會計師向委託人調閱帳簿文據並會同審核外，對會計師代
    理簽證申報案件，應就書面查核認定。但會計師逾期未提送
    帳簿文據或喪失稅務代理人資格，或其他原因致無法通告時
    ，稽徵機關得直接向該委託人調取帳簿文據查核。」為會計
    師代理所得稅事務辦法第 14條第1項所明定。另按「依前條
    規定應行抽查之案件，其經會計師查核簽證者，稽徵機關應
    通知代理會計師向委託人調取帳簿文據查核，但不得以電話
    或口頭通知。」、「經依前項通知而逾期未提送，或因該代
    理會計師喪失稅務代理人資格，或其他原因致無法通知者，
    稽徵機關得直接向該事業調取帳簿文據查核。」營利事業所
    得稅結算申報書面審核案件抽查辦法第 5條所規定。又按「
    對於檢調單位查扣發交查核之委託李文鑫集團簽證或申報案
    件，其營利事業所得稅審查及違章之處理，請依下列原則辦
    理。（一）帳證完備者：依所得稅法及營利事業所得稅查核
    準則等相關法令核實認剔，如有違章情事，依法處罰。（二
    ）帳證不完備：經通知補正，無法提示或提示不完全者：１
    已取具承諾書者：視承諾內容依相關法令予以查核，違章部
    分並按所得稅法第 110條等相關規定處罰。２未取具承諾書
    者：其所得額依所得稅法第83條規定按同業利潤標準予以核
    定。免罰。……」為財政部部賦稅署 87年7月23日台稅1 發
    871956197 號函附「研商訂定委託李文鑫集團申報或簽證廠
    商核課營利事業所得稅及違章裁罰作業事宜」會議紀錄所規
    定。
三、本件原告84年度營利事業所得稅結算申報案，申報全年所得
    額為虧損 2,961,295元，經被告按書面核定，嗣被告依李文
    鑫犯罪集團案件查獲核定全年所得額為 5,115,629元。原告
    不服，循序申請復查，提起訴願，均遭決定駁回，復起訴主
    張原核定處分既已確定，被告並未發現新事實或課稅資料，
    就同一案件，竟重覆核定，顯然違法，詳如其起訴狀事實欄
    所載理由等語。
四、查原告主要營業項目為汽車貨櫃貨運業， 行業代號6118-13
    ，84年度營利事業所得稅結算，委託王來順會計師辦理查核
    簽證申報，列報所得額為虧損2,961,295元 ，經被告依書面
    審查暫行核定，並註明在稅捐核課期間內仍得依規定抽查，
    嗣台北縣調查站辦理「李文鑫犯罪集團幫助逃漏稅專案」，
    查扣原告傳票憑證6本及銷貨發票存根聯97本等證物， 經移
    被告審核，因無成本分析表，帳證不完備，遂依序書面通知
    簽證會計師及原告提示相關帳簿文據供核，惟逾期未能提示
    ，致無法查核勾稽，遂依同業利潤標準核定營業淨利5,113,
    892元，加計非營業收入1,737元，另非營業損失及費用341,
    928元，因帳證不齊全，無法判斷有該項支付事實，否准認
    列，核定全年所得額為5,115,629元（參見原處分卷審查報
    告），揆諸首揭規定及說明，自無不合。
五、又本件原告84年度營利事業所得稅結算申報，係未列選案件
    ，免調帳證查核，依書面審查暫行核定，嗣因李文鑫犯罪集
    團幫助逃漏稅專案，查獲另有應徵之稅捐，基於公平及公益
    理由自可依法補徵，被告於88年9月16日核定，同年11月6日
    發單補徵，未逾核課期間，且於法有據，原告所訴，洵不足
    採。
六、綜上說明，本件被告就原告84年度營利事業所得稅，核定全
    年所得額為5,115,629元 ，並無違誤，訴願決定，予以維持
    ，亦無不合，原告起訴意旨，非有理由，應予駁回。
七、本件事證已臻明確，兩造其餘主張及攻擊防禦方法，與判決
    結果不生影響，無逐一論述必要，併此明。
八、據上論結，本件原告之訴為無理由， 依行政訴訟法218條、
    第98條第3項前段、民事訴訟法第385條第1項前段， 判決如
    主文。
中　　華　　民　　國　　94　　年　 　1　　月　　6　　 日
            第 三 庭 審 判 長 法    官  王立杰
                              法    官  胡方新
                              法    官  黃本仁
上為正本係照原本作成。
如不服本判決，應於送達後二十日內，向本院提出上訴狀並表明
上訴理由，如於本判決宣示後送達前提起上訴者，應於判決送達
後二十日內補提上訴理由書（須按他造人數附繕本）。
中　　華　　民　　國　　94　　年　 　1　　月　　7　　 日
            　　  　　　　　　書 記 官  姚國華
